臺灣高雄地方法院刑事裁定　　　　100年度聲字第1581號
聲明異議人
即　受刑人　張義
上列聲明異議人即受刑人因犯不能安全駕駛動力交通工具罪案件
，對於臺灣高雄地方法院檢察署檢察官執行之指揮（100年度執
字第2906號），聲明異議，本院裁定如下：
    主    文
檢察官不准受刑人張義易服社會勞動之執行指揮處分撤銷。
    理    由
一、本件異議意旨略以：異議人即受刑人張義（下稱異議人）因
    犯不能安全駕駛動力交通工具罪，經臺灣高雄地方法院判處
    有期徒刑3月，如易科罰金，以新臺幣1000元折算1日確定，
    經異議人向臺灣高雄地方法院檢察署檢察官（下稱高雄地檢
    署）聲請易服社會勞動，卻遭駁回，僅准易科罰金，令異議
    人不服。蓋社會勞動之刑罰威嚇與處罰作用，仍強於易科罰
    金，是檢察官之諭知顯有邏輯上之矛盾。爰依法聲明異議，
    請求准予易服社會勞動云云。
二、按受刑人或其法定代理人或配偶，以檢察官執行之指揮為不
    當者，得向諭知該裁判之法院聲明異議，刑事訴訟法第484
    條定有明文。次按刑法第41條於98年1 月21日修正公布，並
    自98年9 月1 日施行，修正後刑法第41條第1 項規定：「犯
    最重本刑為5 年以下有期徒刑以下之刑之罪，而受6 個月以
    下有期徒刑或拘役之宣告者，得以新臺幣1 千元、2 千元或
    3 千元折算1 日，易科罰金。但確因不執行所宣告之刑，難
    收矯正之效或難以維持法秩序者，不在此限。」第2 項：「
    依前項規定得易科罰金而未聲請易科罰金者，得以提供社會
    勞動6 小時折算1 日，易服社會勞動。」第4 項：「前二項
    之規定，因身心健康之關係，執行顯有困難者，或確因不執
    行所宣告之刑，難收矯正之效或難以維持法秩序者，不適用
    之。」而本條修正立法意旨略以：「6 月以下有期徒刑或拘
    役者屬於短期自由刑，因刑期甚短，執行難收懲戒教化之效
    ，且易沾染惡習，入監被貼上標籤，出獄後產生社會復歸及
    再社會化困難等問題，屬於一種弊多於利之刑罰手段。為防
    止短期自由刑之流弊，國際刑事政策潮流發展出兩極化刑事
    政策，就犯罪兩端之重罪、輕罪採取不同之有效對策。」、
    「中華民國刑法第41條雖有易科罰金之規定，但隨著貧富差
    異，易科罰金制度造成無錢易科罰金者只能入監服刑之不公
    平現象，無法有效避免短期自由刑之流弊，可見易科罰金制
    度仍有其不足。勞動或服務雖非有形財產，但亦具有經濟價
    值。外國之社區服務制度，即係以提供勞動或服務做為一種
    刑罰或刑罰之替代措施。不僅可避免短期自由刑之流弊，減
    緩監獄擁擠問題，同時藉由勞務或服務之提供，可回饋社會
    ，讓犯罪者有更多復歸社會之機會。」基於前述立法意旨之
    精神，檢察官於審酌是否准許受刑人就其徒刑易服社會勞動
    時，除受刑人應符合刑法第41條所定得易服社會勞動之法定
    要件，並應依刑法第41條第4 項之規定，審酌受刑人有無「
    因身心健康之關係，執行顯有困難，或確因不執行所宣告之
    刑，難收矯正之效或難以維持法秩序」情況查明認定，並指
    揮執行之。
三、經查：
  (一)異議人張義於民國99年間因犯不能安全駕駛動力交通工具罪
    ，經本院以99年度交簡字第2485號簡易判決處刑有期徒刑3
    月，如易科罰金，以新臺幣1000元折算1 日確定後，嗣異議
    人向高雄地檢署檢察官聲請易服社會勞動，惟經該署執行檢
    察官以異議人素行不佳，且酒駕二犯為由，認本件有不執行
    所宣告之刑，難收矯正之效或難以維持法秩序之情形，而不
    准許異議人易服社會勞動等情，有臺灣高等法院被告前案紀
    錄表1份、得易服社會勞動案件初審表（下稱初審表）1份在
    卷可稽。
  (二)經查異議人前固曾於88、89、89、90年間，分犯傷害、偽造
    文書、妨害公務、傷害等罪，經法院分別判處有期徒刑3 月
    、4 月、4 月、7 月確定，最後一案於91年11月29日執行完
    畢。嗣於95年2月9日再犯不能安全駕駛罪，經法院判處拘役
    59日，於95年7月28日執行完畢，復於99年9月6日犯本件不
    能安全駕駛罪，經法院判處有期徒刑3月等情，有臺灣高等
    法院被告前案紀錄表、95年度交簡字第567號、99年度交簡
    字第2485號簡易判決附卷可憑。綜上可知，異議人本件犯行
    距前次不能安全駕駛罪執行完畢時間已達4年又1個多月，距
    88 年至90年間所犯4罪之最後一案之執行完畢日期，亦將近
    8年；換言之，異議人前於88年至90年間共犯4罪經判刑確定
    ，固難認其素行良好，然迄今已逾7年，期間僅再犯一不能
    安全駕駛罪經判處拘役，顯見其過往之非行已因判刑而得適
    當之矯正，不宜於8年後再執為對異議人不利之審酌。再者
    ，異議人前雖於95年間犯與本件相同之不能安全駕駛罪，然
    逾4年餘始再犯本罪，亦難認前次科刑未達執行之效，所以
    本件若准予易服社會勞動，亦難收矯正之效。此外，檢察官
    復未具體指出異議人有何犯罪成習、難以矯正之特殊情事之
    客觀事證為佐，或為相當之釋明，且就異議人所犯不能安全
    駕駛動力交通工具罪之情節觀察，亦無不予易服社會勞動即
    難以維持法秩序之情形可指，故檢察官持前揭理由不准許異
    議人易服社會勞動難認有據。復依卷內現存證據資料所載，
    既無從認為其有不執行易服社會勞動即難收矯正成效或難以
    維持法秩序之情形，檢察官駁回異議人易服社會勞動之執行
    指揮，即屬不當。準此以言，本件聲明異議尚非無憑，為有
    理由，自應由本院將該執行指揮處分予以撤銷，由檢察官另
    為適法之執行指揮。
四、據上論斷，應依刑事訴訟法第486條之規定，裁定如主文。

中    華    民    國   100    年    5     月    6     日
                  刑事第一庭    法  官   李淑惠
以上正本證明與原本無異。
如不服本裁定，應於送達後5日內，向本院提出抗告狀。
中    華    民    國   100    年    5     月    6     日
                                書記官   林妙妙